臺灣板橋地方法院刑事判決　　　　　　　 96年度易字第956號
公　訴　人　臺灣板橋地方法院檢察署檢察官
被　　　告　甲○○
上列被告因竊盜案件，經檢察官提起公訴（95年度偵字第17933
號），本院判決如下：
    主  文
甲○○竊盜，處有期徒刑捌月；減為有期徒刑肆月，如易科罰金
，以銀元佰元折算壹日。
    事  實
一、甲○○有詐欺、偽造文書及多次竊盜前科（於本案中均不構
    成累犯）。詎其猶不知悛悔，復意圖為自己不法之所有，於
    民國94年10月4 日下午3 時許，至臺北縣樹林市○○路154
    號之「商工聯賣場」內，趁乙○○在賣場從事促銷活動不注
    意之際，徒手竊取乙○○所有之皮包一只（內有健保卡、上
    海商銀信用卡各一張、上海商銀中和分行票號CHA0000000、
    CHA0000000號、發票人為綜旺有限公司、票載發票日依序為
    94年1 月30日、94年5 月30日，票面金額分別為新臺幣一萬
    七千五百元、一萬零四百零六元之無記名支票二紙、現金約
    新臺幣二千元及陳淑惠所有之花旗銀行金融卡一張等物），
    得手後旋即逃逸。嗣甲○○於同年10月20日持上開二紙支票
    向不知情之賴錦亨（原名郭錦亨）調借現金，惟經賴錦亨於
    次日提示上開支票後，因已遭掛失止付而不獲兌現，始經警
    循線查知上情。
二、案經乙○○訴由臺北縣政府警察局樹林分局報請臺灣板橋地
    方法院檢察署檢察官偵查起訴。
    理  由
一、證人乙○○、張友麟、賴錦亨於警詢中所為之證述，雖均係
    被告甲○○以外之人於審判外之陳述，然經本院於審判期日
    調查證據時提示被告並告以要旨後，被告就證據能力方面並
    未聲明異議，且本院審酌上開證人張友麟為被告之夫、賴錦
    亨為被告之友人，乙○○則為單純之竊盜案件被害人，前與
    被告均無怨隙，衡情當無曲詞誣陷被告之動機，是渠等於案
    發後記憶猶新之情況下所為之陳述，可信性甚高，如引用渠
    等上開證述作為證據應屬適當，依刑事訴訟法第159 條之5
    規定，即有證據能力。
二、訊據被告甲○○固坦承於上開時、地持系爭二紙支票向證人
    賴錦亨調借現金之事實，惟矢口否認有何竊盜犯行，辯稱：
    上開二紙支票係證人丙○○在94年10月間伊坐月子時來看伊
    ，伊向丙○○借錢時，由丙○○所交付，並非伊所竊取云云
    。經查：
(一)上開證人即告訴人乙○○所有之皮包及內含之各該物品係於
    前揭時、地遭人竊取，其中系爭二紙支票係由被告交予證人
    賴錦亨調借現金後未獲兌現等事實，業據被告於本院審理中
    供承不諱，核與證人乙○○、賴錦亨於警詢及偵查中所為之
    證述相符，並有系爭二紙支票正反面影本附卷可稽，是此部
    分之事實堪以認定，合先敘明。
(二)被告案發當時係居住於臺北縣樹林市○○街25號之址，業據
    其於警詢及偵查中供述甚明，證人即被告之小叔張友騰於偵
    查中亦證稱其當時與被告夫妻同住在上開樹林市之租屋處等
    語（參見95年度偵字第17933 號偵查卷第62頁）；又案發地
    點「商工聯賣場」係位於臺北縣樹林市○○路154 號，亦經
    證人乙○○於警詢中證述甚詳，該處與被告當時住處相距不
    遠（參見卷附地圖一紙），證人張友騰於偵查中即證稱：「
    （檢察官問：住在樹林時會常到樹林中華路商工聯賣場消費
    ？）對，那是類似軍公教全聯社，因為比較便宜所以我們的
    生活用品都會在那裡買。」等語（參見上開偵查卷第63頁）
    。換言之，被告一家平日應常至案發地點「商工聯賣場」消
    費購物甚明。又被告雖甫於94年9 月5 日產下一女，然案發
    時距離生產之日已將滿一月，依習俗固仍屬坐月子期間，但
    衡情被告之體力、元氣當已恢復大半，且10月初天氣尚屬溫
    和，是被告趁白天外出至上開「商工聯賣場」賣場購物，應
    無問題。
(三)被告雖稱上開二紙支票係其向證人丙○○借錢時，由證人丙○○所交付，然此業為證人丙○○迭於偵查及本院審理中均
    堅詞否認，經查：
  依證人賴錦亨於偵查中所證，被告持系爭二紙支票向其調現
    時，稱該二紙支票係「他先生做工時別人給他的」等語（參
    見上開偵查卷第33頁），顯與被告嗣後所辯系爭二紙支票係
    其向證人丙○○所調借云云，並不相符。又證人丙○○前與
    被告並無怨隙，且依被告所述，先前已曾借錢給被告，則證
    人丙○○若不願或無力借錢給被告，直接回絕被告即可，又
    何需交付來源有問題之系爭二紙支票給被告？是證人丙○○
    顯無交付系爭二紙支票予被告之動機。準此，被告所辯除與
    證人賴錦亨所述有所出入外，亦與情理有違。
  系爭二紙支票之票載發票日分別為94年1 月30日、94年5 月
    30日，雖為無記名支票，但均為禁止背書轉讓，有支票正反
    面影本二紙在卷可按。而證人乙○○失竊之日為94年10月4
    日，當時早已屆期，是被告在取得系爭二紙支票後，其既需
    錢孔急，不論是否為丙○○所交付，理應儘早將系爭支票提
    領兌現，方符情理。雖被告辯稱其積欠銀行債務，恐存入銀
    行後遭扣款云云，然被告於偵查中經檢察官問及何以不將支
    票存入自己帳戶時，先稱：「我自己沒有任何帳號。」，又
    稱：「因為我有欠銀行錢，所以帳號都沒有往來。」等語（
    均參見上開偵查卷第52頁），前後已有所不符，且由被告所
    提其在第一銀行恆春分行所開立之存款帳戶觀之（參見偵查
    卷第59、60頁），該帳戶於案發前直至94年7 月16日仍有轉
    帳及跨行提款之紀錄，顯非其所稱帳戶沒有往來之情形，況
    該帳戶內之款項亦無遭銀行扣款之情形，即便被告真有所擔
    心，亦可借用同住之證人張友騰存款帳戶提示兌現，是被告
    不將系爭二紙支票自行或借用證人張友騰帳戶提示兌現，反
    捨近求遠將票面金額二萬七千九百零六元之二紙支票，僅向
    證人賴錦亨折價調借現金二萬五千元（參見偵查卷第33頁賴
    錦亨所證，及第44頁其所提聯邦銀行樹林分行存摺明細），
    損失近三千元之差價，顯可徵其明知系爭二紙支票為來源不
    明之物，因恐直接提示兌現時或有可能因遭掛失止付而不獲
    兌現外，縱使可順利兌現，然因需留下領款人或提示交換帳
    戶資料，將有遭警方循線查獲之風險，方不敢於取得支票後
    立即向銀行提示兌現，而於嗣後急需錢用時，方冒險折價向
    賴錦亨調現周轉，甚為灼然。準此，若該二紙支票確係證人
    丙○○所借，證人丙○○先前既曾借被告金錢，被告大可信
    賴證人丙○○，又何需無端懷疑該二紙支票有問題，縱事後
    果然發生問題，直接供出丙○○即可，又怎會在自己需錢孔
    急之時，仍不敢自行提示兌現？可見被告所辯，實不符情理
    。
  此外，被告雖於本院審理中又提出其所稱證人丙○○所書寫
    有關系爭二紙支票之字條一紙，然依證人丙○○所證，僅有
    正面係其所寫，背面關於支票部分之內容，並非其所書寫（
    參見本院96年6 月20日審判筆錄第4 頁）。且被告於警詢、
    偵查中從未提及此張字條，證人張友麟於偵查中更明確證稱
    ：「他們在路口，丙○○開車來，丙○○就拿類似紙張的東
    西給我太太，後來是我太太在路口把紙打開我才知道那是支
    票。」等語（參見上開偵查卷第53頁），亦即證人張友麟所
    述縱使屬實，其所稱之紙張，乃係支票，並非被告於審理中
    所提之字條。該紙字條經本院送內政部警政署刑事警察局及
    憲兵司令部刑事鑑識中心鑑定字跡後，均因樣本數不足而無
    法鑑定，有上開單位函文各一份在卷可按，即無從由此證明
    字條背面關於支票之內容為證人丙○○所書寫。況該字條正
    面之內容為：「請妳相信我，妳絕對會永遠在我心底的，因
    為說真的，妳對我真的很用心，我們兩個其實只是個性與脾
    氣不適合而已，其它的事情處理與相處還蠻適當的，妳說對
    嗎？妳覺得呢？？」，此部分證人丙○○坦承為其親自書寫
    ，顯屬關於男女感情之內容，若依被告所述，證人丙○○係
    在94年10月間其坐月子時交付給伊，且被告亦稱其係以生小
    孩為由向證人丙○○借錢（參見偵查卷第35頁），生完小孩
    後證人丙○○有包紅包給伊（參見本院96年5 月4 日準備程
    序筆錄第4 頁），可徵證人丙○○當時亦知被告剛生完小孩
    ，在此情形下，實難想見證人丙○○還會在被告丈夫即證人
    張友麟在場之情形下交付該紙字條。再者，該字條之末均為
    問號，顯然係要被告有所回答，而該字條之背面為關於電腦
    遊戲軒轅劍外傳蒼之濤之攻略，應屬臨時起意隨性書寫之字
    條，而不像是刻意書寫後再特別攜至他人住處交付之書信，
    衡諸常情，應以證人丙○○所述，係先前被告離婚時（被告
    前於92年12月間曾離婚，參見卷附被告全戶戶籍資料查詢結
    果），其在被告租屋處見被告因難過睡著時所隨手書寫等情
    （參見上開本院審判筆錄第6 頁），較符合該紙字條之書寫
    情境。是由上情觀之，應以證人丙○○所述較為可採，系爭
    字條背面關於支票之內容，尚難認為證人丙○○所書寫，自
    不足為有利於被告之認定。
  準此，被告此部分所辯尚難採信，應以證人丙○○所證較為
    可採，是系爭二紙支票當非證人丙○○交予被告，而係被告
    自行取得，洵堪認定。
(四)綜合上情觀之，被告當時係居住在案發地點附近，會至該處
    購物，具有地緣關係，而系爭支票於94年10月4 日遭竊後，
    旋於同年10月20日即由被告持交至證人賴錦亨手中，相隔僅
    約半月，若謂係被告向他人調借後再持向證人賴錦亨借款，
    在有限之時間內，可能性委實不高，且又何以如此湊巧係在
    被告住處附近之賣場遭竊，顯見本件應係被告於上開時、地
    竊取被害人之皮包，因而取得系爭二紙支票，至為灼然。據
    此，本案事證明確，被告確有竊取系爭皮包及內含財物之犯
    行，堪以認定。
三、論罪科刑部分：
(一)被告行為後，前於94年2 月2 日修正公布之刑法，已自95年
    7 月1 日起施行，另刑法施行法亦於95年6 月14日增訂該法
    第1 條之1 規定，並自95年7 月1 日施行。其中修正後刑法
    第2 條之規定，乃係關於新舊法比較適用之準據法，其本身
    無關行為可罰性要件之變更，故於95年7 月1 日刑法修正施
    行後，如有涉及比較新舊法之問題，即應逕依修正後刑法第
    2 條第1 項規定，為「從舊從輕」之比較（最高法院95年度
    第8 次刑事庭會議決議意旨參照）。且比較時應就罪刑有關
    之共犯、未遂犯、連續犯、牽連犯、結合犯以及累犯加重、
    自首減輕、暨其他法定加減原因、與加減例等一切情形，綜
    其全部之結果，而為比較，最高法院24年上字第4634號判例
    意旨可資參照。經查：
  刑法第320 條第1 項竊盜罪雖未修正，然其罰金刑部分之法
    定最低刑度依修正後刑法第33條第5 款之規定，為新臺幣一
    千元；然依被告行為時之刑罰法律，即罰金罰鍰提高標準條
    例第1 條前段及修正前刑法第33條第5 款規定，上開竊盜罪
    之罰金刑法定最低刑度為銀元十元即新臺幣三十元，是比較
    修正前後刑度結果，應以修正前之規定對被告較為有利。準
    此，本件適用修正後之刑法等相關規定既未對被告更為有利
    ，依刑法第2 條第1 項前段規定，即應一體適用修正前刑法
    等相關規定。
  另上開修正後刑法自95年7 月1 日施行前，刑法分則編有關
    罰金刑之貨幣單位係銀元，且應依罰金罰鍰提高標準條例第
    1 條、第4 條之規定，按各該具體條文制定或修正之先後，
    定其罰金刑部分提高之倍數。惟因上開刑法施行法業已增訂
    第1 條之1 ，該條規定：「中華民國九十四年一月七日刑法
    修正施行後，刑法分則編所定罰金之貨幣單位為新臺幣。九
    十四年一月七日刑法修正時，刑法分則編未修正之條文定有
    罰金者，自九十四年一月七日刑法修正施行後，就其所定數
    額提高為三十倍。但七十二年六月二十六日至九十四年一月
    七日新增或修正之條文，就其所定數額提高為三倍」，亦即
    自95年7 月1 日起，刑法分則編所定罰金之貨幣單位，由原
    來之銀元改為新臺幣，且94年1 月7 日刑法修正時，刑法分
    則編未修正之條文定有罰金者，自95年7 月1 日起，有關罰
    金之數額提高為三十倍。換言之，刑法施行法第1 條之1 施
    行後，罰金刑之貨幣單位雖有「銀元」、「新臺幣」之更異
    ，惟適用結果之罰金刑最高額度則無二致。再參照刑法施行
    法第1 條之1 之立法理由說明：「……考量新修正之刑法施
    行後，不再適用現行法規所定貨幣單位折算新臺幣條例，為
    使罰金數額趨於一致，避免衍生新舊法比較適用問題，以緩
    和實務適用法律之衝擊，於不變動罰金數額之前提下，爰為
    第2 項規定。」，可知本條規定之目的，即在於避免就罰金
    之提高部分再比較新舊法，應屬修正後刑法第2 條之特別規
    定，而應優先適用。據此，刑法第320 條第1 項竊盜罪係定
    有罰金刑之罪，應逕行適用刑法施行法第1 條之1 之規定即
    可，毋庸再依修正後刑法第2 條第1 項之規定，比較刑法施
    行法第1 條之1 及罰金罰鍰提高標準條例第1 條之規定何者
    有利於被告，附此敘明。
(二)核被告所為，係犯刑法第320 條第1 項之竊盜罪。
(三)本院爰審酌被告有事實欄所示之多項竊盜前科，且多係至店
    家、賣場趁人不注意之際竊取皮包等與本案相同型態之竊盜
    犯行，有本院94年度簡字第2843號刑事簡易判決及臺灣高等
    法院被告前案紀錄表各一份附卷可稽，雖不構成累犯，但可
    徵其素行不佳，其犯罪之動機、目的在於貪圖不法利益，犯
    罪手段，所竊得之財物價值總計約三、四萬元，金額尚非甚
    鉅，暨被告犯罪後猶飾詞否認犯行，態度欠佳等一切情狀，
    量處如主文所示之刑，以資懲儆。又被告係於96年4 月24日
    前為本案犯行，且本院所量處之宣告刑未逾有期徒刑一年六
    月，符合中華民國九十六年罪犯減刑條例所定之減刑要件，
    應依該條例第2 條第1 項第3 款、第9 條之規定，減其刑期
    二分之一，並諭知減後之刑之易科罰金折算標準，併此敘明
    。
(四)上開刑法修正後，刑法第41條第1 項前段有關易科罰金折算
    標準之規定為：「犯最重本刑為五年以下有期徒刑以下之刑
    之罪，而受六個月以下有期徒刑或拘役之宣告者，得以新臺
    幣一千元、二千元或三千元折算一日，易科罰金。」，而修
    正前同條項就易科罰金之折算標準係規定：「得以一元以上
    三元以下折算一日，易科罰金」，再依廢止前罰金罰鍰提高
    標準條例第2 條（現已刪除）之規定，就其原定數額提高為
    一百倍折算一日，即係以銀元一百元、二百元、三百元折算
    一日，折算為新臺幣幣值後，則為以新臺幣三百元、六百元
    、九百元折算一日。是比較修正前後之易科罰金折算標準，
    自以行為時即修正前之規定，較有利於被告，依刑法第2 條
    第1 項前段，即應適用修正前刑法第41條第1 項前段及廢止
    前罰金罰鍰提高標準條例第2 條等規定，定其減後之刑之易
    科罰金折算標準。
據上論斷，應依刑事訴訟法第299 條第1 項前段，刑法第2 條第
1 項前段、第320 條第1 項、修正前刑法第41條第1 項前段，刑
法施行法第1 條之1 第1 項、第2 項前段，廢止前罰金罰鍰提高
標準條例第2 條，中華民國九十六年罪犯減刑條例第2 條第1 項
第3 款、第7 條、第9 條，判決如主文。
本案經檢察官吳宗光到庭執行職務。
中　　華　　民　　國　　96　　年　　12　　月　　7 　　日
                  刑事第十七庭  法　官 張紹省
以上正本證明與原本無異。
如不服本判決應於送達後十日內向本院提出上訴狀。
                                書記官 周雅玲
中　　華　　民　　國　　96　　年　　12　　月　　14　　日
附錄本案論罪科刑法條全文：
中華民國刑法第320條第1項
意圖為自己或第三人不法之所有，而竊取他人之動產者，為竊盜
罪，處五年以下有期徒刑、拘役或五百元以下罰金。
